臺灣屏東地方法院簡易民事判決
                                    110年度屏簡字第244號
原      告  楊千增  

被      告  薛雅禪  

上列當事人間返還土地等事件，本院於民國111年2月14日言詞辯
論終結，判決如下：
    主  文
被告應將占用原告所有坐落於屏東縣○○市○○段000 地號土地上如
附圖及照片所示紅色線部分長7.20公尺之一樓冷氣機冷氣管線及
藍色部分長2.7 公尺之二樓冷氣機冷氣管線拆除，並將上開土地
返還原告。
被告應給付原告新臺幣（下同）229元，及自民國110年8月3日起
至返還上開土地之日止，按月給付原告新臺幣30元。
原告其餘之訴駁回。
訴訟費用由被告負擔。
本判決原告勝訴部分得假執行。但被告如於假執行實施前以新臺
幣21,879元為原告預供擔保，得免為假執行。
    事實及理由
一、本件被告未於言詞辯論期日到場，核無民事訴訟法第386條
    各款所列情形，爰依原告聲請，由其一造辯論而為判決。
二、原告主張：緣坐落於屏東縣○○市○○段000 地號土地為原告所
    有，詎被告未經原告同意，於民國109 年12月16日雇工將被
    告家中一樓冷氣機冷氣管線（即附圖所示紅色線部分長7.20
    公尺）及二樓冷氣機冷氣管線（即附圖所示藍色線部分長2.
    7 公尺）設置於系爭土地上方，經原告請求被告拆除，被告
    置之不理，故原告依民法第767條第1項規定，請求被告拆除
    上開冷氣機冷氣管線，並將占用土地返還原告。又上開管線
    無權占用原告所有系爭土地，被告受有相當租金之利益，爰
    依不當得利法律關係請求被告給付自109 年12月16日起至起
    訴日即110 年8 月2日止之相當租金之利益新臺幣（下同）2
    53.83元〔(7.2 +2.7)ㄨ0.05＝0.495；0.495ㄨ8160ㄨ10%ㄨ（經過
    期間，即109年12月16至110年8 月2日）＝253.83 元），暨
    自110 年8 月3 日起至被告返還上開土地之日止，按月給付
    原告33.66 元之不當得利（計算式：403.92/12＝33.66 元）
    等語。聲明：㈠被告應將占用原告所有坐落於屏東縣○○市○○
    段000 地號土地上如附圖及照片所示紅色線部分長7.20公尺
    之一樓冷氣機冷氣管線及藍色部分長2.7 公尺之二樓冷氣機
    冷氣管線拆除，並將上開土地返還原告。㈡被告應給付原告2
    53.83元，暨自110 年8 月3 日起至返還上開土地之日止，
    按月給付原告33.66 元。
三、被告未於言詞辯論期日到場，亦未提出準備書狀作何聲明或
    陳述等語。
四、得心證之理由：
　㈠按「所有人對於無權占有或侵奪其所有物者，得請求返還之
    。對於妨害其所有權者，得請求除去之。有妨害其所有權之
    虞者，得請求防止之。」此民法第767條第1項定有明文。經
    查：
　　①系爭土地為原告所有乙節，有卷存土地登記第一類謄本可
      稽（見本院卷第55頁）。
　　②又被告於109 年12月16日雇工將被告家中一樓冷氣機冷氣
      管線（即附圖及照片所示紅色線部分長7.20公尺，寬約0.
      05公尺）及二樓冷氣機冷氣管線（即附圖及照片所示藍色
      線部分長2.7 公尺，寬約0.05公尺）設置於系爭土地上方
      等情，有原告提出照片在卷可證（見本院卷第31、35頁）
      ，並經本院同屏東縣屏東地政事務所測量員到場勘測屬實
      ，製有勘驗筆錄、照片及土地複丈成果圖（即附圖）在卷
      可憑（見本院卷第131-146頁）。
　　③從而原告依民法第767 條第1 項規定，請求被告將上開冷
      氣管線拆除，並返還上開土地，於法即無不合。
  ㈡又按「無法律上之原因而受利益，致他人受損害者，應返還 
    其利益。雖有法律上之原因，而其後已不存在者，亦同。」
     此民法第179 條定有明文。而無權占有他人土地，占用人
    可獲得相當於租金之利益，為社會通常之觀念。再按「城市
    地方房屋之租金，以不超過土地及其建築物申報總價年息百
    分之十為限。」、「第九十七條．．之規定，於租用基地建築
    房屋均準用之。」、「土地所有權人依本法所申報之地價，
    為法定地價。」此土地法第97條第1 項、第105 條、第148 
    條分別定有明文。再所謂土地之總價額，係指土地所有人依
    土地法申報之地價即法定地價，而公有土地則以公告地價為
    申報地價，免予申報，土地法施行法第25條、平均地權條例
    施行細則第21條定有明文。另基地租金之數額，除以基地申
    報地價為基礎外，尚須斟酌基地之位置，工商業繁榮之程度
    ，承租人利用基地之經濟價值及所受利益等項，並與鄰地租
    金相比較，以為決定。本院審酌系爭土地，位於屏東縣屏東
    市，附近經均為住家、商家，前方有國立屏東大學附設實驗
    國民小學，於廣東路與民生路交岔路口有屏分局民和派出所
    等政府機關，有地籍圖資網路便民服務查詢系統之查詢資料
    可參（附於證物袋內），故本院認為系爭土地係位於經濟繁
    榮之處，應以土地申報地價之年息9％作為計算相當於租金之
    損害之標準，方為適當，依此計算：
　　①原告請求自109 年12月16日起至110 年8 月2日止之相當租
      金利益：原告就系爭土地所有權為全部，系爭土地於109
      年1月之申報地價為8,160元/平方公尺，自109年12月15日
      起至110年8月2日止，而被告上開冷氣管線占用面積為0.4
      95平方公尺〔（7.2＋2.7）ㄨ0.05＝0.495〕則原告此部份得請
      求相當租金之利益為229元【計算式=Σ占用面積ㄨ申報地價
      ㄨ年息ㄨ應有部分ㄨ(請求起算日~請求末日)/該年度總日數
      ；元以下四捨五入】。
　　②原告請求自110年8月3日起至返還上開土地之日止之相當租
      金利益：以上開計算式計算，每年相當租金之利益為364
      元（元以下四捨五入），則每月為364元/12月＝30元（元
      以下四捨五入）。
　　③綜上所述，原告請求被告給付229元，及自110年8月3日起
      至返還上開土地之日止，按月給付原告新臺幣30元之相當
      租金不當得利，為有理由，逾此部分即無理由，應予駁回
      。
五、本件係適用簡易程序所為被告敗訴之判決，依民事訴訟法第
    389 條第1 項第3 款規定，應依職權宣告假執行，並依同法
    第392 條第2 項，爰依職權為被告預供擔保，得免為假執行
    之宣告。
六、訴訟費用負擔之依據：民事訴訟法第78條。
中　　華　　民　　國　　111 　年　　3 　　月　　2 　　日
                        屏東簡易庭  法  官  曾吉雄
正本係照原本作成。
如對判決上訴，須於判決送達後廿日內向本院提出上訴狀，其未
表明上訴理由者，應於提出上訴後二十日內向本院補提理由書狀
（均須按他造當事人之人數附繕本）。
如委任律師提起上訴者，應一併繳納上訴審裁判費。
中　　華　　民　　國　　111 　年　　3 　　月　　2 　　日
                                    書記官  潘豐益